最高法院刑事判決　　　　　　　九十四年度台上字第三五二號
　　上　訴　人　甲○○
　　　　　　　　　　　　12樓.
上列上訴人因乙○○自訴偽造有價證券等罪案件，不服台灣高等
法院中華民國九十一年三月十二日第二審判決（九十年度上訴字
第三０五三號，自訴案號：台灣台北地方法院八十九年度自字第
九六五號），提起上訴，本院判決如下：
    主  文
上訴駁回。
　　理　由
一、關於偽造有價證券部分
按刑事訴訟法第三百七十七條規定，上訴於第三審法院，非以判
決違背法令為理由，不得為之。是提起第三審上訴，應以原判決
違背法令為理由，係屬法定要件。如果上訴理由狀並未依據卷內
訴訟資料，具體指摘原判決不適用何種法則或如何適用不當，或
所指摘原判決違法情事，顯與法律規定得為第三審上訴理由之違
法情形，不相適合時，均應認其上訴為違背法律上之程式，予以
駁回。本件上訴人甲○○上訴意旨略稱：(一)上訴人簽發支票與自
訴人乙○○時，曾言明俟其出售房屋後，即可還款換回支票；絕
無言明上開支票為售屋所取得，是原審依自訴人所指，認上訴人
言明所交付之支票為客票等語，絕非真實。(二)上訴人所交付以上
訴人之叔叔名義為發票人之支票，係上訴人請領已近二十年未加
使用之華泰銀行之支票，簽發時一時失察，誤用叔叔寄放之印章
，絕無偽造有價證券之犯意。(三)自訴人先指稱：上訴人積欠其新
台幣（下同）一百十萬元，但自訴人卻為不實之指控，謂上訴人
共積欠其一百三十萬元等語，自訴人為逼債，不擇手段，其陳述
自難以採信云云。查原判決認定上訴人曾於民國八十八年間因違
反著作權法案件，經判處有期徒刑三月確定，於八十九年一月七
日易科罰金執行完畢。其自七十八年間起至八十五年間止，從事
代書業務，陸續向自訴人乙○○借款共一百三十萬元，經自訴人
屢次催討，上訴人竟意圖供行使之用，未經其叔叔高德順之授權
，即於八十九年一月下旬某日，在台北市○○區○○路二段一六
八巷四號一樓住處，在如原判決附表（下稱附表）編號一所示由
上訴人申請使用之支票發票人欄內，盜蓋高德順前因辦理房屋買
賣所交付之印章而盜用印文為發票人，並偽填票載日期為八十九
年三月三十一日，金額一百三十萬元後，交與乙○○，佯稱係他
人所交付之客票必會兌現，以供清償欠款，足生損害於高德順、
乙○○等情，係依憑上訴人坦承簽發如附表編號一所示支票交與
自訴人以清償舊欠，及其於簽發時，於發票人欄及金額欄各蓋用
一枚高德順之印文，並以自己之印章為背書等語不諱（見第一審
卷第一一九頁），核與自訴人指稱：上訴人交付高德順之支票時
，言明係客戶在龍潭處理房子之支票，其為求慎重，曾向上訴人
之鄰居求證，得知高德順係上訴人之叔叔，才放心接受該支票等
語明確，且有該支票影本一紙等證據，資以證明上訴人偽造有價
證券之事實，因而撤銷第一審關於偽造有價證券部分之科刑判決
，改判論處上訴人意圖供行使之用，而偽造有價證券，改處有期
徒刑貳年（累犯，並依刑法第五十九條之規定酌減其刑），已敘
明其所憑之證據及認定之理由，並以上訴人所辯：其叔叔高德順
的印章與上訴人之印章很像，而錯蓋並非故意偽造；且其所稱龍
潭所取得客票並非此張票據，而係另紙同遭退票之六十萬元支票
云云，如何不足採信，於理由中詳加說明與指駁，從形式上觀察
，並無違背法令之情形存在。次按附表編號一所示之支票，面額
高達一百三十萬元，上訴人於簽發支票時，除於發票人處蓋用高
德順之印文外，又於金額欄加蓋一枚印文，足見上訴人至為慎重
核無誤蓋之理；且上訴人果以自己為發票人，核無另以自己之名
義為背書之理。又依華泰商業銀行九十年十月十六日華泰總文
字第九０三三九０號函附上訴人之開戶印鑑卡所示，上訴人「甲
○○」印文，與「高德順」印文，一般人一望即知其不同。上訴
人身為代書，經常使用印章，對於印章之差異性，較之一般人更
為敏銳，則錯蓋印章云云，顯非可採。上訴人確有簽發上開支票
以償還積欠自訴人之舊欠，則舊欠究為一百十萬元，抑為一百三
十萬元，尚與本案犯罪之成立不生影響。其餘上訴意旨無非對於
原審採證認事職權之任意指摘，尚非上訴第三審之適法理由，其
此部分之上訴為違背法律上之程式，應予駁回。
二、關於詐欺部分
按刑事訴訟法第三百七十六條所列各罪之案件，經第二審法院判
決者，不得上訴於第三審法院，法有明文。本件上訴人甲○○以
購得之支票向自訴人乙○○詐借四十萬元部分，原審係依刑法第
三百三十九條第一項論罪科刑，核屬刑事訴訟法第三百七十六條
第四款之案件，既經第二審判決，自不得上訴於第三審法院。上
訴人就此部分一併提起上訴，顯為法所不許，應予駁回。
據上論結，應依刑事訴訟法第三百九十五條前段，判決如主文。
中　　華　　民　　國　九十四　年　　一　  月　 二十   日
                      最高法院刑事第七庭
                          審判長法官  莊　登　照
                                法官  洪　明　輝
                                法官  黃　一　鑫
                                法官  魏　新　和
                                法官  林　秀　夫
      本件正本證明與原本無異
                                      書  記  官
中　　華　　民　　國　九十四　年　　一　　月　二十五  日
                                                      Ｃ
